臺灣士林地方法院民事裁定　　　　　　99年度消債聲字第91號
債　務　人　莊芳媛
上列當事人聲請清算事件，本院裁定如下：
    主  文
債務人莊芳媛不免責。
    理  由
一、按法院裁定開始清算程序後，債務人有薪資、執行業務所得
    或其他固定收入，而普通債權人之分配總額低於債務人聲請
    清算前2 年間，可處分所得扣除自己及依法應受其扶養者所
    必要生活費用之數額者，法院應為不免責之裁定，但債務人
    證明經普通債權人全體同意者，不在此限，消費者債務清理
    條例第133 條定有明文。
二、經查：
  (一)本件債務人莊芳媛聲請消費者債務清理事件，前經本院裁定
    於民國99年2 月26日下午5 時起開始清算程序，嗣於99年9
    月30日終止清算程序確定在案，有本院98年度消債清字第39
    號及99年度司執消債清字第10號清算事件卷宗附卷可考。依
    據前揭規定，本院應依職權為債務人免責或不免責之裁定。
  (二)債務人現任職中捷生活事業股份有限公司之服務人員，此有
    債務人台北富邦商業銀行存摺內頁99年1 月至12月間薪資轉
    帳資料附卷可參（見本院卷第18至21頁），足認其確有薪資
    之固定收入。
  (三)且依據債務人96至98年度綜合所得稅各類所得資料清單（見
    本院98年度消債清字第39號卷，下稱聲請卷，第31至32頁；
    本院卷第17頁），其96至98年度所得分別為13萬8,900元、2
    2 萬3,050元及18萬9,650元，則債務人聲請清算前2 年間（
    即96年6 月至98年5 月間）之可處分所得應為38萬3,096 元
    ｛計算式：（138,900÷12）×7＋223,050＋（189,650÷12
    ）×5＝383,096｝。
  (四)又債務人雖稱其聲請清算前2 年間之每月必要支出（包括膳
    食、交通、住宅生活支出）為2 萬1,270 元等語（見聲請卷
    第25頁），惟按消費者債務清理條例之立法目的在使不幸陷
    入經濟困境之人得以清理債務、重建生活，並於清理過程中
    保有符合人性尊嚴之最低基本生活，而非維持債務人過去慣
    常之寬逸生活，故於評估債務人之清償債務能力時，不得由
    債務人任意主張其基本生活費用之數額。是債務人於聲請清
    算前2 年間係居住於臺北市士林區，則其上開期間之必要生
    活支出應以內政部所公告96至98年度臺北市每人每月最低生
    活費1 萬4,881 元、1 萬4,152 元及1 萬4,558 元（含房屋
    租金）計算之，故其聲請清算前2 年間必要生活支出應為3
    4萬6,781元（計算式：14,881×7＋ 14,152×12＋14,558×
    5＝346,781）。從而，債務人之聲請清算前2 年間可處分所
    得（即收入）扣除自己之必要生活費用，尚餘3 萬6,315 元
    （計算式：383,096－346,781＝36,315）。而本件經本院裁
    定債務人之財產應不敷清償財團費用及財團債務而終止清算
    程序，則債務人之普通債權人顯然無法於清算程序中受分配
    ，其受分配總額為0 元，明顯低於上開聲請清算前2 年間可
    處分所得扣除必要生活費用後之餘額，是依首揭條例第133
    條本文規定，應為不免責之裁定。
  (五)再依債權人清冊（見本院99年度司執消債清字第10號卷第26
    頁）所示，債權人之債權發生原因為房屋貸款不足額受償及
    就學貸款之保證債務，難認債務人有浪費之情形，核與消費
    者債務清理條例第134 條各款不免責事由不符。
三、綜上所述，堪認債務人確有消費者債務清理條例第133 條所
    規定之情事，且債務人又無法證明其業經普通債權人全體之
    同意，揆諸前揭規定，債務人自不得免責。
四、另按債務人因第133 條之情形，受不免責之裁定確定後，繼
    續清償達該條規定之數額，且各普通債權人受償額均達其應
    受分配額時，得聲請法院裁定免責，此為消費者債務清理條
    例第141 條所明定，附此敘明。
五、爰裁定如主文。
中    華    民    國   100    年    1     月    27    日
                  民事第二庭  法      官  王怡雯
上為正本係照原本作成。
如不服本裁定，應於裁定送達後10日內，以書狀向本院提出抗告
，並繳納抗告費新臺幣1千元。
中    華    民    國   100    年    1     月    28    日
                              書  記  官  周嫣蘋